臺灣臺中地方法院刑事判決　　　　　　96年度重訴緝字第31號
公　訴　人　台灣台中地方法院檢察署檢察官
被　　　告　戊○○
指定辯護人　何國榮律師
上列被告因違反槍砲彈藥刀械管制條例等案件，經檢察官提起公
訴（93年度偵字第9545、11360號），本院判決如下：
    主    文
戊○○無罪。
    理    由
一、公訴意旨略以：緣李宏偉、吳嘉浩於民國93年4月3日與李泊
    峰（嗣改名為乙○○）等透過綽號「阿弟仔」之簡碩宏聯絡
    ，雙方為戊○○與其女友遭李泊峰等人押走及吳嘉浩、鄭基
    男遭李泊峰等人毆傷等事相約見面談判，吳嘉浩因恐己方人
    力、火力單薄，乃與其兄吳嘉錦商議，吳嘉錦乃持有具殺傷
    力之槍枝克拉克22型制式手槍1支、HS2000制式手槍1支，與
    王定華、吳嘉浩、李宏偉、戊○○、陳志偉、李國良攜往談
    判現場，雙方原約定在台中縣大里市故鄉ＫＴＶ見面，吳嘉
    錦等人到達該處後，雙方改約在台中縣大里市○○路○段707
    號前見面，同晚23時許，雙方碰頭，吳嘉錦、戊○○、王定
    華即持所攜帶之槍械朝李泊峰等人射擊，造成李泊峰受有臀
    部槍傷、甲○○受左下腿槍傷、丙○○受右足大拇指骨折及
    穿過傷、第2、3足趾割裂傷之傷害，因認被告戊○○涉犯槍
    砲彈藥刀械管制條例第7條第4項、第12條第4項之罪嫌。
二、檢察官認被告戊○○涉犯上開罪嫌主要係以：同案被告吳嘉
    錦、王定華於警偵訊中之自白，與被告戊○○警訊中所供述
    ：陳志偉與人講電話問帶幾支等語相符，並有被害人李泊峰
    、甲○○、丙○○之指訴可憑等情資為論據，惟訊之被告戊
    ○○堅決否認有何上揭犯行，辯稱：伊當天只是坐陳志偉開
    的車一同前往現場，是李宏偉找伊去指認毆打伊的人，出發
    之時伊並不知有人帶槍，亦未曾與吳嘉錦、王定華共同持有
    本件扣案之制式槍彈等語。經查：
  (一)按犯罪事實應依證據認定之，無證據不得認定犯罪事實，刑
    事訴訟法第154條第2項定有明文。而事實之認定，應憑證據
    ，如未能發現相當證據，或證據不足以證明，自不能以推測
    或擬制之方法，為裁判基礎；又告訴人之告訴，係以使被告
    受刑事訴追為目的，是其陳述是否與事實相符，仍應調查其
    他證據以資審認（最高法院40年台上字第86號、52年台上字
    第1300號判例參照）；再者，二人以上以共同犯罪之意思，
    事前同謀，推由其中部分之人實施，其未參與實施之共謀者
    ，固為學說上所稱之共謀共同正犯，仍成立共同正犯。但未
    參與實施者，因僅有犯罪之謀議，而無行為之分擔，則渠等
    之間如何為犯罪之謀議、如何推由其中部分之人實施？即為
    決定其是否成立同謀共同正犯之重要依據，自應依證據證明
    之，不能僅憑擬制推測之方法，採為認定同謀共同正犯判斷
    之基礎。又刑法上之共同正犯，以有意思之聯絡、行為之分
    擔為要件，本案上訴人於他人之犯罪，既無聯絡之意思，又
    無分擔實施之行為，即不得以共犯論；且共犯之成立，除共
    同實施犯罪行為者外，其就他人之行為負共犯之責者，以有
    意思聯絡為要件，若事前並未合謀，實施犯罪行為之際，又
    係出於行為者獨立之意思，即不負共犯之責（最高法院著有
    18年上字第673號、19年上字第694號判例可參）。本件攜帶
    上開制式槍枝子彈駕車前往台中縣大里市赴約之行為人為共
    同被告吳嘉錦、王定華，此迭據吳嘉錦、王定華於本院94年
    度重訴字第2663號刑事案件（即被告戊○○經通緝之前案，
    下稱前案）審理中坦承不諱，而共同被告吳嘉錦於前案審理
    中即證稱：「（問：你帶槍過去，有無跟其他的人說你有帶
    槍過去？）沒有」（見前案卷95年5月11日審判筆錄第16頁
    ），堪認吳嘉錦攜帶槍彈前往案發現場乃其自己獨立之意思
    ，難認被告戊○○事先即知上情。而另一於案發現場開槍且
    與吳嘉錦一同持有上開制式槍彈之共同被告王定華亦於前案
    審理中陳稱：「戊○○部分，戊○○…我跟他們均不認識，
    我不知道他們為什麼會去那邊」（見前案卷95年9月5日訊問
    筆錄第2、3頁），王定華復以證人身分證稱：「（問：在4
    月3日晚上那天，在雙十路集合時，有無拿出槍枝跟大家講
    ，有帶槍枝等話？）沒有。約在大買家十字路口時，才知道
    （即有人拿槍）」等語（見前案卷95年9月14日審判筆錄第
    13頁），亦足認王定華並未告訴過戊○○伊有持有上開槍枝
    ，自不能單憑被告戊○○有在案發現場之客觀情況，即遽論
    其有如公訴人所指構成共同持有制式槍彈罪。
  (二)被告戊○○於案發後之93年5月19日警詢時，即供稱其於93
    年4月3日係搭乘陳志偉所駕之車前往案發現場，當時伊所搭
    乘之該輛車並沒有人攜帶槍械等語。雖李訓邦、余承宗、丙
    ○○、李泊峰等四人於警詢時均曾指述：有親眼看見戊○○
    拿槍對李泊峰開槍云云。惟被告以外之人於審判外之言詞陳
    述，原則上不得作為證據，刑事訴訟法第159條第1項定有明
    文，故上開四人於警詢時之陳述原則上不得作為證據，況且
    ，余承宗於前案審理中陳稱：「我坐在車上，就聽到二聲槍
    聲，…我在第一時間開槍時就跑掉了，後來發生什麼事情，
    我就不知道了」，李訓邦陳稱：「…何人開槍我不知道…」
    （見前案卷94年9月30日準備程序筆錄第6、7頁），該二人
    均已改稱沒有看到被告戊○○開槍之事。而李泊峰本於警詢
    中陳稱其身上之槍傷係由戊○○開槍所造成的等語，然而於
    前案審理初訊中卻曾改稱：「我身上的槍傷並沒有印象是何
    人打的，也不知道是何人打的」等語（見前案卷94年9月30
    日準備程序筆錄第5頁）。另丙○○前於警詢時雖供稱「…
    結果該車上坐在後座左邊的戊○○突然就拿出拿出一把黑色
    手槍開槍」（見93年偵字第9545號編號B2-1卷宗第69頁）之
    對被告戊○○不利之陳述，然證人丙○○於本院審理時卻到
    庭結證稱：「（問：戊○○當天有無在現場？）我真的沒有
    看過他，開槍當天現場我也沒有看到他」、「（問：到底開
    槍是誰？從車子的何部位開槍？）我是因為他們說是趙志槍
    開槍，才會跟他們一起講是戊○○，實際上開槍的人我並沒
    有看清楚」等語（見本院96年2月13日審判筆錄第5、6頁）
    ，是丙○○業經證實沒有看到戊○○開槍。準此，李訓邦、
    余承宗、丙○○、李泊峰於警詢所為上開不利戊○○之陳述
    ，即顯有瑕疵，不得採為對被告戊○○不利之證據。
  (三)證人丙○○於本院審理時復證稱：「（問：開槍那部車子是
    什麼樣的車子？）我記得是豐田的車子」、「（問：李泊峰
    被槍打到時，你有無看到？）有，豐田的車子內的人打的」
    （見本院96年2月13日審判筆錄第4、5頁）等語。然於案發
    當時攜帶槍枝並曾開槍射擊之人，經本院前案查明有吳嘉錦
    、王定華二人，此迭據共同被告吳嘉錦、王定華於前案審理
    時供陳甚明，且吳嘉錦於前案供稱：「…我們是開王定華的
    車子CAMRY（車號1855-FY）去，…陳志偉的車子是克萊斯勒
    」等語（見前案卷95年9月14日審判筆錄第29頁），其所稱
    CAMRY自小客車，眾所周知係屬豐田汽車之車種無疑，而被
    告戊○○前往案發現場係搭乘陳志偉所開之克萊斯勒汽車，
    並非乘坐於吳嘉錦所開之豐田CAMRY汽車，此亦據與其同車
    共往之同案被告李宏偉、陳志偉於前案審理中供陳明確。因
    此，相互參酌上開丙○○、吳嘉錦等人之陳述，應得認定槍
    擊使李泊峰受傷之人應係吳嘉錦、王定華二人所為，並非被
    告戊○○。況且，李泊峰於案發現場所受槍傷，前案審理時
    有將自李泊峰臀部取出之彈頭，經鑑驗結果與吳嘉錦、王定
    華二人共同於案發現場持有之其中一支扣案制式手槍（槍枝
    管制編號0000000000）試射之彈頭、殼，兩者之彈底特徵紋
    痕及來復線特徵紋痕相吻合，認係由同一槍枝所擊發，亦有
    內政部警政署刑事警察局94年1月13日刑鑑字第0940006869
    號鑑定函在卷可憑。此項跡證亦適與前述係由乘坐CAMRY豐
    田自小客車之吳嘉錦、王定華，持槍傷擊李泊峰之情事相符
    ，足見並非被告戊○○對李泊峰等人開槍，是李泊峰之指述
    被告戊○○有對伊開槍射擊之行為，尚不足採信。
  (四)被告戊○○於警詢雖亦曾供述：「我有聽陳志偉電話中與另
    一部車1855－FY車上的人保持聯繫，也有聽到陳志偉電話中
    問起帶幾支槍械來」等語，惟此已為戊○○於本院審理時所
    堅決否認，且按刑事訴訟法第156條第2項規定：被告之自白
    不得作為有罪判決之唯一證據，仍應調查其他必要之證據，
    以察其是否與事實相符。其立法意旨乃在防範被告自白之虛
    擬致與真實不符，故對自白在證據上之價值加以限制，明定
    須藉補強證據以擔保其真實性，被告戊○○於警詢中對己不
    利之供述既與其於審理中所述不符，自不得遽採為認定被告
    戊○○有持有上開制式槍彈罪之依據；另共同被告吳嘉錦、
    王定華於前案審理中亦一再否認有何上述在車上與陳志偉以
    電話聯繫之情事，王定華甚至堅稱不認識陳志偉，亦無從依
    吳嘉錦與陳志偉之通聯記錄推知上情，難認上開被告戊○○
    於警詢中之供述具有較可信之特別情況，自不得採為對其不
    利之憑據。況且，縱認被告戊○○於警詢中之供述無訛，此
    亦適足以證明戊○○，就吳嘉錦攜帶上開制式槍彈前往案發
    現場乙節並未事先與其餘之人同謀合意，否則吳嘉錦又何須
    打電話告知陳志偉。再者，依前所述，既難認吳嘉錦、王定
    華於案發現場時曾將所攜帶之制式槍械轉交予戊○○持有，
    是依本案卷證，尚無其他證據可資證明被告戊○○有與吳嘉
    錦、王定華就持有上開制式槍彈乙事有何意思之聯絡及行為
    之分擔，自不能遽論以持有制式槍彈罪之共同正犯。
三、由以上各情節來看，不能因被告戊○○有與吳嘉錦、王定華
    共同前往與李泊峰等人談判等情及告訴人李泊峰有瑕疵之唯
    一指述，即認被告戊○○有與吳嘉錦、王定華共同持有上開
    制式槍彈，此外，復查無其他積極證據足以證明戊○○有何
    公訴人所指訴之上開犯行，本院基於上列理由，認為戊○○
    被訴之犯罪尚有合理性懷疑存在，應屬不能證明其犯罪，依
    上開說明，爰為被告戊○○無罪之諭知。
四、據上論斷，應依刑事訴訟法第301條第1項，判決如主文。
本案經檢察官丁○○到庭執行職務。
中　　華　　民　　國　　96　　年　　6 　　月　　29　　日
                  刑事第一庭  審判長法  官  張國忠
                                    法  官  黃松竹
                                    法  官  楊曉惠
上正本證明與原本無異。
如不服本判決，應於送達後10日內向本院提出上訴狀（須附繕本
），上訴於台灣高等法院台中分院。
                                    書記官  黃麗鈺
中　　華　　民　　國　　96　　年　　6 　　月　　29　　日
